最高法院刑事判決　　　　　　　　　　　　　　　九十一年度台上字第五四三四號
　　上　訴　人　甲○○
右上訴人因強盜案件，不服台灣高等法院高雄分院中華民國九十一年六月十九日第二
審判決（九十一年度上訴字第六八二號，起訴案號：台灣高雄地方法院檢察署九十年
度偵字第一四七七九號），提起上訴，本院判決如左：
    主  文
上訴駁回。
    理  由
按刑事訴訟法第三百七十七條規定，上訴於第三審法院，非以判決違背法令為理由，
不得為之。是提起第三審上訴，應以原判決違背法令為理由，係屬法定要件。如果上
訴理由狀並未依據卷內訴訟資料，具體指摘原判決不適用何種法則或如何適用不當，
或所指摘原判決違法情事，顯與法律規定得為第三審上訴理由之違法情形，不相適合
時，均應認其上訴為違背法律上之程式，予以駁回。本件上訴人甲○○上訴意旨略稱
：(一)、上訴人與廖榮義根本沒有共謀，廖榮義積欠地下錢莊借款無法還錢，天天要上
訴人同去行搶，均為上訴人嚴斥拒絕，何有民國九十年七月二十日之謀議強盜，廖榮
義於案發後猶恐嚇上訴人，在偵查中亦供承有對上訴人恐嚇。而犯案所有工具及手提
袋均是廖榮義自己購買，上訴人並未參與，西瓜刀是上訴人二年前所買，案發當晚廖
榮義拿手提袋要上訴人騎機車載其出去一遊，當騎至佳億銀樓時突叫停下，由手提袋
抽出西瓜刀，交給上訴人膠帶和尼龍繩，叫上訴人跟其進去，上訴人要阻止已來不及
，快速脫下安全帽跟進，看見一位小孩怕有危險，抱其坐在椅上，見廚房三人扭打成
一團，速叫三聲「小伍你哪會這樣，不要搶了快跑」。上訴人之前確實不知要搶劫，
如真有預謀，不會叫他外號又脫下安全帽，且係事發後才知西瓜刀已被廖榮義藏入手
提袋。(二)、上訴人之警訊筆錄都抄自廖榮義之口供，事發經過不到四十秒，並無如警
訊筆錄所載看到拿刀架在婦人脖子、西瓜刀被婦人奪走等情節。被害人還說上訴人控
制三位小孩，有監視帶可證，公然在庭上說謊，並說如對上訴人量刑太輕，要率眾至
法院抗議，顯見被害人早就存報復之心，意圖加重上訴人之罪刑，當然否定上訴人就
案發情節之供述。原審未傳訊共犯出庭對質，剝奪上訴人在原審之訴訟權益。(三)、上
訴人有精神官能症之腦神經衰弱、焦慮症，在高雄醫學院精神科長期就診，病情雖有
改善，但有時失去知覺，精神恍惚和耗弱情形，發作時非外人所能體會，請給上訴人
第二次之精神鑑定云云。
惟查：證據之取捨、事實之認定，乃事實審法院職權行使之範圍，茍其證據之取捨及
事實之認定，不違背經驗法則與論理法則，即不容任意指摘為違法，而據為上訴第三
審之適法理由。原判決依據上訴人於警訊時供承其攜帶一捲膠帶、二條尼龍繩，並口
掛口罩，跟隨手持西瓜刀之廖榮義進入佳億銀樓，廖榮義在銀樓櫃子前碰到一位老婦
人，就將西瓜刀架在該婦人脖子上，說要搶劫，適一男子從後面走出來，廖榮義看到
該男子按警鈴報案，即轉向以西瓜刀再押該男子，而其看到裡面有小孩，才將小孩拉
來坐在沙發上，嗣廖榮義跟該男子在後面廚房打鬥時，西瓜刀被婦人奪走，廖榮義覺
得情形不對，就與其一起逃離；廖榮義在第一審供證其係與上訴人謀議搶劫，兩人進
入銀樓，上訴人還關上佳億銀樓玻璃門；被害人吳榮州於第一審證述其見上訴人與廖
榮義均戴口罩，廖榮義持刀抵住其母頸部，上訴人戴手套抱住其二小孩，搶劫過程中
上訴人未告訴廖榮義「不要做了，不要搶了」，並一直控制其小孩，其小孩要去櫃檯
按警鈴時，還被上訴人拉回控制；被害人吳戴念治於第一審證稱事後其孫子說上訴人
有控制他們，且其大女兒要去櫃檯按警鈴時，又將之拉回去，沒有聽到上訴人有叫廖
榮義說「不要做了，不要搶了」；並卷附之第一審當庭勘驗現場監視錄影帶所製作之
勘驗筆錄、搜索扣押證明筆錄一紙及扣案之監視錄影帶一捲、西瓜刀一把、手提袋二
只、尼龍繩二條、膠帶一捲、口罩一只、手套一雙、內衣一件等證據，綜合判斷，認
定上訴人確有與廖榮義於九十年七月二十五日晚上至高雄市○○○街二九三號佳億銀
樓，共同強盜吳榮州之財物，因廖榮義所持之西瓜刀被奪後，始相偕逃離而未得逞之
犯行。因而維持第一審論處上訴人共同意圖為自己不法之所有，攜帶兇器，以強暴至
使不能抗拒而取他人之物未遂罪刑之判決。已敘明所憑之證據及認定之理由。復論述
上訴人經高雄市立凱旋醫院鑑定結果，犯案當時之精神狀態未達「精神耗弱」之狀態
，更遑論「心神喪失」之程度，足認其精神狀態與常人無異。而以上訴人否認有上開
犯行，辯稱伊不知廖榮義要搶劫，當時伊進去是叫廖榮義不要搶了，伊有抱小孩去沙
發上坐，但不是要控制他們云云，乃卸責之詞，不足採信，於理由內詳加說明及指駁
。經核所為論斷，均與卷內資料相符，從形式上觀察，並無認定事實不依證據或有何
採證違背經驗法則、論理法則等違法情形存在。而命證人對質與否，審理事實之法院
本有自由裁酌之職權，原審依憑廖榮義第一審之供證及其餘案內證據，本於調查所得
心證，分別定其取捨，已堪憑以認定上訴人確有與廖榮義共同強盜未遂之犯行，則其
認無須再行傳喚廖榮義到場與上訴人對質，以為無益調查之必要，並無違法可言，上
訴人執此指摘，自非適法之第三審上訴理由。又聲請再送精神鑑定，既不涉原判決違
背法令之問題，亦非可據為上訴第三審之適法理由。至其餘上訴意旨所指，原判決已
在理由內論斷綦詳，並無如上訴人所云之違法。上訴意旨，徒就原判決已說明之事項
，及原審採證認事之職權行使，任意指摘為違法，且為事實之爭執，顯與法律規定得
為第三審上訴理由之違法情形，不相適合。其上訴違背法律上之程式，應予駁回。
據上論結，應依刑事訴訟法第三百九十五條前段，判決如主文。
中      華      民      國    九十一    年      九      月    二十六    日
                              最高法院刑事第九庭
                                  審判長法官  陳  炳  煌
                                        法官  陳  正  庸
                                        法官  韓  金  秀
                                        法官  吳  信  銘
                                        法官  徐  文  亮
      右正本證明與原本無異
                                              書  記  官
中      華      民      國    九十一    年      十      月      七      日
